臺灣宜蘭地方法院民事判決
111年度訴字第208號
原      告  黃萬啓  
被      告  黃碧玹  

訴訟代理人  林正欣律師
上列當事人間請求返還借款事件，本院於中華民國111年10月26
日言詞辯論終結，判決如下：    
　　主　文
原告之訴駁回。
訴訟費用由原告負擔。
　　事實及理由
一、原告主張：原告前於民國99年3月12日、99年4月15日、99年
    5月1日分別借款新臺幣（下同）50萬元、20萬元、30萬元予
    被告，共計100萬元（下稱系爭債權甲），另被告於93年間
    與原告結婚後在2、3年間陸續隨便跟原告拿幾萬幾萬元，總
    計約50萬元，此亦為原告借予被告之金錢（下稱系爭債權乙
    ），而被告向原告借款上述總計150萬元，迄未償還，為此
    ，爰依消費借貸之法律關係提起本件訴訟等語。並聲明：被
    告應給付原告150萬元。
二、被告則以：就系爭債權甲部分，前經本院以103年度訴字第4
    34號清償債務事件判決在案，嗣經原告撤回起訴，依民事訴
    訟法第263條第2項之規定，原告已不得再行起訴；就系爭債
    權乙部分，被告未向原告借款，原告亦未交付任何款項予被
    告，且原告此部分請求已罹於消滅時效等語，資為抗辯。並
    聲明：如主文所示。
三、本院之判斷
(一)系爭債權甲部分：
　1.按於本案經終局判決後將訴撤回者，不得復提起同一之訴；
    起訴違背第263條第2項之規定者，法院應駁回之，民事訴訟
    法第263條第2項、第249條第1項第7款分別定有明文。至於
    前後起訴之事件是否為同一事件，應依當事人、訴之聲明及
    訴訟標的三個訴之要素定之，祇須前後二訴訟之訴之要素皆
    相同，或訴之聲明不同，惟得代用或相反者，皆為同一事件
    ；而訴訟標的之特定，應依訴狀所載請求之旨趣及原因事實
    為斷。
　2.經查原告就系爭債權甲部分主張之事實，前據其於103年10
    月14日提起民事訴訟，請求被告給付該部分100萬元之債權
    金額，並經本院於104年4月27日以103年度訴字第434號清償
    債務事件為第一審終局判決，原告嗣於該案終局判決後確定
    前之104年5月12日撤回訴訟，又原告嗣於104年7月7日、107
    年10月30日分別再提起民事訴訟主張系爭債權甲部分之事實
    ，並請求被告給付100萬元，經本院以104年度訴字第431號
    、108年度訴字第28號均以其起訴違背民事訴訟法第263條第
    2項之規定，而均裁定駁回原告之起訴等情，此經本院依職
    權調閱本院104年度訴字第431號、108年度訴字第28號案件
    卷宗核閱屬實，堪信原告就系爭債權甲部分之請求，業經於
    本院103年度訴字第434號案終局判決後將訴撤回，是其於本
    件復提起與該案同一之訴訟，顯係起訴違背民事訴訟法第26
    3條第2項之規定，揆諸首揭法條規定及說明，原告起訴於法
    不合，應予駁回。
(二)系爭債權乙部分：
　  「當事人主張有利於己之事實者，就其事實有舉證之責任。
    」民事訴訟法第277條前段定有明文。本件原告主張其與被
    告間存在50萬元之消費借貸關係，為被告所否認，揆諸前開
    規定，就此消費借貸關係存在之有利事實，自應由原告負舉
    證之責。而查原告就所主張被告於93年間與原告結婚後在2
    、3年間陸續隨便跟原告拿幾萬幾萬元，總計約50萬元之事
    實，不但未能清楚說明所稱被告歷次向其拿取款項之具體時
    間、金額、內容，且未提出任何證據以實其說，其未能證明
    被告確實有向原告收取金錢，亦未能證明兩造間確存有消費
    借貸之合意，尚難採信，其本件依消費借貸之法律關係請求
    被告給付50萬元，難認為有理由。
四、綜上所述，原告就系爭債權甲部分之請求，已違反民事訴訟
    法第263條第2項之規定，其起訴於法不合，就系爭債權乙部
    分之請求，未能舉證以實其說，亦無理由，是其本於消費借
    貸之法律關係，請求被告給付150萬元，均應予以駁回。
五、本件事證已臻明確，兩造其餘攻擊防禦方法及所提之證據，
    經審酌後均與判決之結果不生影響，爰不另一一論述，併此
    敘明。
六、訴訟費用負擔之依據：民事訴訟法第78條。
中　　華　　民　　國　　111 　年　　11　　月　　23　　日
    　　　　　　　臺灣宜蘭地方法院民事庭
　　　　　　　　　　　　　審判長法　官  伍偉華
　　　　　　　　　　　　　　　　法  官　黃淑芳
　　　　　　　　　　　　　　　　法  官　張文愷
以上正本係照原本作成。
如對本判決上訴，須於判決送達後二十日之不變期間內，向本院
提出上訴狀（應附繕本）。
如委任律師提起上訴者，應一併繳納上訴審裁判費。
中　　華　　民　　國　　111 　年　　11　　月　　25　　日
                                書記官  林仁修